臺灣橋頭地方法院行政訴訟判決
111年度交字第101號
原      告  賴宏岦  
被      告  臺中市交通事件裁決處
                      設臺中市○○區○○○路00號 
代  表  人  黃士哲    住同上
訴訟代理人  黃曉妍律師
複 代理 人  蔡佳渝律師
上列當事人間交通裁決事件，原告不服被告民國111年6月2日中
市裁字第68-BFNA40301號裁決書，提起行政訴訟，本院判決如下
：  
    主      文
原告之訴駁回。
訴訟費用新臺幣參佰元由原告負擔。
    事實及理由
一、程序事項：
　　本件為交通裁決事件，依兩造所述各節及卷內資料所示，本
    件事證已臻明確，本院認無經言詞辯論之必要，爰依行政訴
    訟法第237條之7之規定，不經言詞辯論而為判決。　　
二、事實概要：原告於民國111年4月1日11時29分許，駕駛號牌0
    00-0000號營業貨運曳引車（下稱系爭車輛），行經高雄市
    大寮區188線道路與鎮潭路口，遭高雄市政府警察局林園分
    局（下稱舉發單位）員警攔查，認系爭車輛疑似超載，即指
    揮系爭車輛前往5公里內之地磅站過磅，原告因「汽車裝載
    貨物經地磅處所5公里內不服從交通勤務警察指揮過磅」之
    違規行為，遭員警認原告違反道路交通管理處罰條例（下稱
    處罰條例）第29條之2第4項規定，當場對原告掣開第BFNA40
    301舉發違反道路交通管理事件通知單（下稱系爭舉發違規
    通知單）。被告續於111年6月2日以中市裁字第68-BFNA4030
    1號裁決書，依處罰條例第29條之2第4項、第63條第1項第2
    款及違反道路交通管理事件統一裁罰基準及處理細則(下稱
    處理細則）之規定，裁處原告「罰鍰新臺幣（下同）90,000
    元，並記違規點數2點（下稱原處分）」，原告不服，提起
    本訴。
三、原告主張：當時系爭車輛異常，也要配合警員去附近地磅站
    過磅，有跟警員說車子引擎異常與機油外漏，請警員叫拖吊
    車拖去地磅站過磅可以嗎？當時員警就說我不配合要開罰單
    給我，我拒絕簽收，並有錄影存證等語，並聲明：原處分撤
    銷。
四、被告則以：
（一）查舉發機關檢附之採證光碟，確認：員警密錄器影像畫面
      時間2022年4月1日11:16:44至11:18:49時，於高雄市大寮
      區巡邏。11:18:50至11:19:44時，員警行經大寮區内坑路
      往鎮潭路方向行駛，見行駛於内坑路内側車道之系爭車輛
      所載「鋼材構建」已超出車廂，遂鳴笛指揮系爭車輛停駛
      接受稽查。11:21:30至11:23:03時，員警檢視系爭車輛「
      通行證」後，發現系爭車輛未依指定路線行駛，遂要求系
      爭車輛隨同過磅。11:23:40至11:24:40時，原告問員警至
      哪個地磅站，員警尚在告知時，原告即表示異議，員警遂
      告知「要有磅單的啦。」並問系爭車輛能否迴轉，願為其
      指揮交通，惟原告仍未同意至指定地磅站過磅。11:24:43
      至11:25:25時，原告「我車沒辦法開。」員警「你不是說
      沒有超載嗎？」原告「超微而已啦。」員警「那上車吧，
      走吧。沒有超載就OK啊。你拿一個沒有的東西（指通行證
      ）給我，然後又超長，然後又說沒有超載，現在叫你去過
      磅，你又不理我。」原告「啊不然你叫人來拖。」員警「
      走啦，走啦。」原告「你叫人來拖啊。」「你叫拖車來拖
      啊，拖去磅啊。」員警「你要拒磅對不對？」原告「我沒
      有要拒磅。」員警「那你就跟我過磅，你要拒磅我就直接
      給你開。」原告「我車引擎有問題，我原本就要叫保養廠
      來，我給你摸。」員警遂要求原告告知身分證號。11:25:
      44至11:28:50時，員警查證原告身分後，遂對系爭車輛拍
      照採證。11:28:51至11:51:48時，員警向原告告知若不願
      配合前往過磅將掣開「拒磅」舉發單，並說明不相信系爭
      車輛故障不能行駛之緣由，原告即向員警爭論並非不願過
      磅，並且要求員警拖吊系爭車輛至地磅站過磅。員警遂向
      原告告知拒磅相關罰則，原告表示比員警清楚後仍持續與
      員警爭論，副駕駛則向員警求情。員警向原告溝通前往地
      磅站過磅未果，原告仍堅持要求員警請拖吊車拖吊系爭車
      輛至地磅站過磅。11:51:49至11:53:20時，員警遂向原告
      告知掣單舉發事由，原告對此表示不願簽收，員警遂行拒
      簽拒收舉發單程序後離開。
（二）且由舉發機關檢附採證影像顯示，系爭車輛於警方攔查前
      行駛於内坑路内側車道，系爭車輛未有機械故障等異常行
      駛跡象，且平順行駛於道路上，足認系爭車輛並非處於無
      法行駛之狀態，客觀上系爭車輛應無故障問題。又系爭車
      輛於警方攔停前，未有靠邊停駛等待拖吊維修之意圖，直
      至警方攔查並要求至指定處所過磅後才主張故障，並要求
      警方自行拖吊系爭車輛過磅，顯見系爭車輛故障問題對原
      告而言並非嚴重而必需立即修繕，是以原告主張引擎漏油
      持續行駛將損害引擎、要求拖吊等詞，純屬原告增加警方
      執法障礙，消極不配合之推諉之詞，原告主張無理由，是
      原告於前揭時間、地點確有「汽車裝載貨物經地磅處所5
      公里內不服從交通勤務警察指揮過磅」之違規事實，被告
      據以裁處，洵無不合等語，並聲明：原告之訴駁回。
五、本院之判斷：
（一）按汽車裝載貨物行經設有地磅處所5公里內路段，未依標
      誌、標線、號誌指示或不服從交通勤務警察或依法令執行
      交通稽查任務人員之指揮過磅者，處汽車駕駛人新臺幣90
      ,000元罰鍰，並得強制其過磅。其應歸責於汽車所有人時
      ，除處汽車所有人罰鍰及記該汽車違規紀錄一次外，汽車
      駕駛人仍應依第63條第1項第2款規定記違規點數2點；汽
      車駕駛人有第29條之2第4項者，除依原條款處罰鍰外，並
      予記點，處罰條例第29條之2第4項、第63條第1項第2款分
      別定有明文。又汽車裝載貨物行經設有地磅處所路程5公
      里內之路段，未依標誌、標線、號誌指示或不服從交通勤
      務警察或依法令執行交通稽查任務人員之指揮過磅者，除
      依法舉發外，並得強制其過磅，處理細則第19條第1項亦
      有明文。
（二）經查，原告於前揭時地因汽車裝載貨物經地磅處所5公里
      內不服從交通勤務警察指揮過磅之違規行為，遭員警認原
      告違反處罰條例第29條之2第4項規定而開單舉發等情，有
      系爭舉發違規通知單、原處分、採證光碟附卷可參，為兩
      造所不爭執，且採證光碟經本院當庭勘驗，畫面11：18：
      50-11：19：34系爭車輛正常行駛於高雄市大寮區188線道
      內側車道，員警機車超過系爭車輛後鳴笛指示攔停，並於
      下兩個路口處旁進行稽查。11：23：40-11：24：40原告
      問員警至哪個地磅站，員警遂告知要有磅單的，並問系爭
      車輛能否迴轉，願為其指揮交通。11：24：41員警：我幫
      你擋車子，上車吧，你不是說沒有超載嗎。11：24：50原
      告：些微而已。11：24：51員警：那OK阿，我現在叫你去
      過磅又不理我。11：25：03原告：你叫拖車來拖啦，現在
      我車出問題了。我給你摸。11：28：55員警：你現在打算
      怎樣，有沒有超載心裡有數，若你說車子壞掉不能開過去
      ，我會現場開拒磅，自己斟酌。11：29：50原告：我沒有
      超載，我可以去磅，你可以叫人來拖，實在是我車油漏成
      這樣，我跟你去萬一發生意外不是十幾萬而已。11：30：
      25員警：你剛從188那交流道那一直行駛過來對不對。原
      告：對。可是...。員警：我一直看都沒問題，我把你攔
      下後，你現在跟我說你車子壞掉了，我沒辦法相信，你沒
      辦法配合我去的話，我只能開拒磅。11：30：53原告：我
      配合你，你拖去磅，你有辦法拖去磅的，你懷疑嘛，我現
      在車子就是沒法動，我不要簽等情，有勘驗報告在卷可稽
      （見本院卷第117至123頁），足見系爭車輛原正常行駛於
      內側車道，並無因機械故障而致無法行駛之狀態，係因遭
      員警攔停後，原告始反應系爭車輛無法行駛至地磅站。
（三）原告雖主張系爭車輛引擎異常機油外漏而無法配合至地磅
      站，實非拒磅，並提出更換高壓油泵之維修保養單為證（
      見本院卷第101頁），惟原告自承於當日上午11時24分左
      右其經員警開立罰單後，係繼續行駛至大寮鋼程噴砂場於
      下午2時左右交貨完畢，再至仁武修理廠修理系爭車輛，
      下午3時進場於6時修理完畢離廠等情，有陳報狀附卷可參
      （見本院卷第99頁），且於本院調查時自述：我打電話給
      保養廠，他說盡量不開，但還是可以開，而且我車上有貨
      沒辦法把貨拖到仁武修理廠，所以我就先去送貨。從違規
      路口開去送貨，再開去修理廠，大概10幾公里等語（見本
      院卷第114至115頁），參以由188線道路與鎮潭路口行經
      大寮鋼程噴砂場至仁武修車廠，總共行車距離為25.4公里
      乙節，有GOOGLE地圖在卷可參（見本院卷第131頁），足
      見系爭車輛縱有高壓油泵故障需更換，然原告仍駕駛系爭
      車輛先至大寮卸貨，再至仁武保養維修，行駛里程已有25
      .4公里，顯然不影響系爭車輛於遭員警攔停後可行駛至5
      公里內之地磅站，故原告主張系爭車輛故障無法配合至5
      公里內之地磅站等語，自非可採。
六、綜上所述，原告確有於上開時、地「汽車裝載貨物經地磅處
    所5公里內不服從交通勤務警察指揮過磅」之違規行為，被
    告依處罰條例第29條之2第4項、第63條第1項第2款之規定，
    裁處原告罰鍰90,000元，並記違規點數2點，核無違誤，原
    處分即無違法，原告訴請撤銷為無理由，應予駁回。
七、本件判決基礎已臻明確，兩造其餘之攻擊防禦方法及訴訟資
    料經本院斟酌後，核與判決不生影響，無一一論述之必要，
    併予敘明。
八、本件第一審裁判費為300元，應由原告負擔，爰確定第一審
    訴訟費用額如主文第2項所示。
九、據上論結，本件原告之訴為無理由，依行政訴訟法第237條
    之7、第237條之8第1項、第237條之9第1項、第236條、第98
    條第1項前段，判決如主文。
中　　華　　民　　國　　111 　年　　10　　月　　6 　　日
　　　　　　　　　行政訴訟庭　法　官　王碩禧
以上為正本係照原本作成。
如不服本判決，應於判決送達後20日內，向本院提出上訴狀並表
明上訴理由（原判決所違背之法令及其具體內容或依訴訟資料可
認為原判決有違背法令之具體事實），其未載明上訴理由者，應
於提出上訴後20日內向本院補提理由書（上訴狀及上訴理由書均
須按他造人數附繕本，如未按期補提上訴理由書，則逕予駁回上
訴），並應繳納上訴裁判費新臺幣750 元。
中　　華　　民　　國　　111 　年　　10　　月　　6 　　日
　　　　　　　　　　　　　　　書記官　陳韋伶